【裁判字號】    99,簡上,853
【裁判日期】    991029
【裁判案由】    詐欺
【裁判全文】
臺灣板橋地方法院刑事判決             99年度簡上字第853號
上  訴  人  臺灣板橋地方法院檢察署檢察官
上  訴  人
即  被  告  甲○○
上列上訴人因被告詐欺案件，不服本院99年度簡字第1319號中華
民國99年5 月28日第一審判決（聲請簡易判決處刑案號：99年度
偵字第1706號），提起上訴，本院管轄之第二審合議庭判決如下
：
    主  文
上訴駁回。
    事實及理由
一、本案經本院審理結果，認原審以被告甲○○犯刑法第216 條
    、第220 條、第210 條之行使偽造準私文書罪，共13罪，各
    判處有期徒刑2 月，如易科罰金，均以新臺幣1 千元折算1
    日，應執行有期徒刑1 年2 月，如易科罰金，以新臺幣1 千
    元折算1 日，其認事用法及量刑均無不當，應予維持，並引
    用第一審刑事簡易判決書記載之事實、證據及理由（如附件
    ）。
二、本案公訴人係依告訴人之請求而提起上訴，其上訴理由略謂
    ：被告之悔意係空言，對於法院調解委員之建議置若罔聞，
    原審認定被告之刑期過輕等語（原雖亦針對原審判決附表二
    所認定之冒標詐得金額提出質疑，但業於本院99年10月15日
    審理時表明不再爭執，見本院簡上字卷第73頁，茲不再贅述
    之），另被告亦提起上訴，其上訴理由略以：伊坦承犯行，
    也有意與告訴人和解並賠償其損害，但伊目前無力一次付清
    ，所提賠償方案也不為告訴人所接受，伊係教師，原審判伊
    有期徒刑1 年2 月，如果未獲得緩刑，依教師法第14條規定
    ，伊教職恐怕不保，更無力償還債務，請求諭知緩刑等語。
    然而：
  (一)按關於刑之量定，係實體法上賦予法院得為自由裁量之事項
    ，倘其未有逾越法律所規定之範圍，或濫用其權限，即不得
    任意指摘為違法。本案原審係審酌被告並無前案紀錄，素行
    良好（有臺灣高等法院被告前案紀錄表附卷可稽），且具有
    相當學識，當知擔任互助會會首應以誠實信用方法為會員處
    理合會事宜，竟不知篤守信用，明知已無給付能力，仍先後
    召集3 個民間互助會，致無法繼續開標，因而造成告訴人受
    有財產上之損害，另亦未於事發後與告訴人達成和解並賠償
    其損失，兼衡其犯罪動機、手段及目前之生活狀況等一切情
    狀後，因而判處應執行有期徒刑1 年2 月。其既係在法定刑
    度範圍內予以量刑，且無失出失入之明顯違誤，依據前揭說
    明，即不得任意指摘其為違法。至公訴人雖以被告之悔意係
    空言，對於法院調解委員之建議置若罔聞，原審認定被告之
    刑期過輕等語，提起上訴，但查被告並未與告訴人和解，亦
    未實際賠償其損失等節，業經原審列入量刑審酌之範圍，已
    如前述，本不容告訴人再以同一繼續存在之事實，請求加重
    被告之刑度，公訴人援引前揭告訴人之意見而提起上訴，當
    無理由，應予駁回。
  (二)按宣告緩刑，應就被告有無再犯之虞，及能否由於刑罰之宣
    告而策其自新等，加以審酌（最高法院96年度台上字第5616
    號判決參照）。又緩刑之宣告與否，固屬實體法上賦予法院
    得為自由裁量之事項，惟法院行使此項職權時，除應審查被
    告是否符合緩刑之法定要件外，仍應受比例原則與平等原則
    等一般法律原則之支配，以期達成客觀上之適當性、相當性
    與必要性之價值要求（最高法院95年度台上字第1779號判決
    參照）。本案被告上訴請求諭知緩刑，係以：伊坦承犯行，
    也有意與告訴人和解並賠償其損害，但伊目前無力一次付清
    ，所提賠償方案也不為告訴人所接受，伊係教師，原審判伊
    有期徒刑1 年2 月，如果未獲得緩刑，依教師法第14條規定
    ，伊教職恐怕不保，更無力償還債務云云，為其理由。但查
    被告先後於原判決附表二所示時間冒標甲、乙、丙等會共15
    次（其中編號1 、2 係同次開標接續所為，另編號7 、8 亦
    係同次開標接續所為），其第1 次冒標（即96年5 月3 日）
    到第15次冒標（即98年4 月3 日）間隔將近2 年，冒標詐得
    之金額合計新臺幣（下同）5,283,500 元，犯罪所生危害之
    程度非微，亦非偶發之單一事件，且其迄今仍未與告訴人達
    成和解並賠償其損害，尚難僅予刑之宣告即認無再犯之虞，
    原審因認如予宣告緩刑，尚非妥適，而未諭知緩刑，客觀上
    並未違反比例原則或平等原則等一般法律原則之要求，於法
    自無不合。至被告雖一再強調其有意和解及賠償，只是不為
    告訴人所接受云云，惟按和解乃當事人約定，互相退讓，以
    終止爭執或防止爭執發生之契約，必以當事人均有成立和解
    契約之意思表示合致，始克成立。本案被告於本院審理時雖
    表明願自99年9 月起每月固定還1 萬元給3 位告訴人（3 人
    間則按其金額比例分配）云云（本院卷第75頁），但如以原
    判決附表二編號8 至12、15所示3 位告訴人遭冒標之金額合
    計2,060,300 元來計算，即須207 個月（即17年又3 個月）
    才能全部還清，遑論實際之民事損害賠償金額，無怪乎告訴
    人無法接受此一和解方案，而被告明知告訴人無法接受此一
    方案，卻未能主動提高清償比例，抑或以他法尋求諒解積極
    協調，始為無法成立和解契約之主因。另被告雖又謂：伊係
    教師，原審判伊有期徒刑1 年2 月，如果未獲得緩刑，依教
    師法第14條規定，伊教職恐怕不保，更無力償還債務云云，
    然被告繼續擔任教職固然可以維持穩定之賠償能力，但此與
    「是否無再犯之虞」及「能否由於刑罰之宣告而策其自新」
    間究無必然之關連性，亦難執為必須給予緩刑之依據。從而
    ，被告以前揭理由指摘原審未予緩刑宣告，為無理由，應予
    駁回。
  (三)綜上所述，公訴人及被告之上訴均無理由，爰依法駁回其上
    訴。
據上論斷，應依刑事訴訟法第455 條之1 第1 項、第3 項、第36
8 條、第373 條，判決如主文。
本案經檢察官陳宣每到庭執行職務。
中    華    民    國    99    年    10    月    29    日
                  刑事第十二庭  審判長法  官  王士珮
                                      法  官  張誌洋
                                      法  官  楊明佳
以上正本證明與原本無異。
不得上訴。
                                      書記官  林金良
中    華    民    國    99    年    11    月    2     日

司法院資訊處製作；財團法人民間司法改革基金會備份。
